【裁判字號】    97,訴,477
【裁判日期】    970430
【裁判案由】    不動產所有權移轉登記
【裁判全文】
臺灣板橋地方法院民事判決               97年度訴字第477號
原      告  甲○○
被      告  乙○○
上列當事人間請求不動產所有權移轉登記事件，本院於民國97年
4 月8 日言詞辯論終結，判決如下：
    主  文
被告應將附表所示不動產所有權移轉登記予原告。
訴訟費用由被告負擔。
本判決第一項於原告以新台幣柒拾捌萬柒仟元為被告供擔保後，
得假執行；但被告如於假執行程序實施前，以新台幣貳佰拾陸
萬貳仟佰陸拾元為原告預供擔保，得免為假執行。
    事實及理由
一、本件原告起訴主張：緣被告於民國（下同）95年4 月19日簽
    署同意書載明「本人乙○○（即被告）同意於95年4 月19日
    起無條件將名下所擁有位於臺北縣中和市○○里○○鄰○○街
    100 巷1 號5 樓、6 樓之房屋所有權轉讓給前夫甲○○先生
    （即原告），使其分配財產」等項，嗣原告委請律師發函通
    知被告履行前項承諾，被告竟置之不理，甚而拒絕陪同辦理
    過戶事宜。故被告既出具同意書，達成雙方合意，即負有移
    轉登記之義務，則原告依上開同意書請求被告移轉登記予原
    告，洵屬有據。並聲明：如主文第1 項所示，並陳明願供擔
    保請准宣告假執行。
二、被告則以：查原告為被告前夫，被告財產僅剩系爭房屋，而
    原告所提同意書上被告姓名並非被告親自簽署，且其上被告
    手印係遭其子強拉蓋印等語，資為抗辯。並聲明：（一）原
    告之訴及其假執行之聲請均駁回。（二）如受不利判決，被
    告願供擔保請准宣告免予假執行。
三、原告主張被告於95年4 月19日簽署同意書載明同意於95年4
    月19日將名下如附表所示之不動產轉讓予原告，嗣原告委請
    律師發函通知被告履行前項承諾，被告竟置之不理，甚而拒
    絕陪同辦理過戶事宜，故被告既出具同意書，達成雙方合意
    ，即負有移轉登記之義務，則原告依上開同意書請求被告移
    轉登記予原告等情，業據原告提出同意書、律師函等件為證
    ，被告則以前開情詞資為抗辯，是本件應審究者為被告是否
    受原告脅迫而簽訂系爭同意書，茲論述如下。
四、按「當事人互相表示意思一致者，無論其為明示或默示，契
    約即為成立。當事人對於必要之點，意思一致，而對於非必
    要之點，未經表示意思者，推定其契約為成立，關於該非必
    要之點，當事人意思不一致時，法院應依其事件之性質定之
    」民法第153 條定有明文。又當事人間所訂契約，除與強行
    法令相反外，其契約中所表示之意思，法院自應依據以為判
    斷（最高法院19年上字第2584號判例）。則查：
（一）按「因被詐欺或被脅迫而為意思表示者，表意人得撤銷其
      意思表示」，民法第92條第1 項前段固有明文，惟「當事
      人主張有利於己之事實者，就其事實有舉證之責任」，民
      事訴訟法第277 條前段亦有明文。是主張法律關係存在之
      當事人，僅須就該法律關係發生所須具備之特別要件，負
      舉證之責任，至於他造主張有利於己之事實，應由他造舉
      證證明（最高法院48年台上字第887 號判例）。當事人主
      張其意思表示係因被詐欺或脅迫而為之者，應就其被詐欺
      或被脅迫之事實，負舉證之責任（最高法院21年上字第
      2012號判例、47年台上字第1632號判決意旨參照）。至民
      法第92條所謂脅迫係指必其言語舉動有足以使被脅迫者發
      生恐怖心，致陷於不能不遵從之狀態，而為此言語舉動之
      人，亦必有使他人身體上或精神上受其壓迫發生恐怖心之
      故意之情形而言（最高法院50年台上字第707 號判決意旨
      參照），是被告抗辯同意書係遭脅迫而為意思表示，依據
      舉證責任分配之原則，自應由被告負舉證責任。
（二）再查，本件原告提出同意書為證，其上有被告親自所按之
      指印，復為被告所不爭執，顯示兩造就系爭不動產之所有
      權移轉登記乙節，已經意思表示合致，揆之首開意旨，自
      應認為同意書已經成立、生效。至被告雖另抗辯同意書上
      其捺印係遭強拉一節，係屬被告是否曾為意思表示之問題
      ，惟被告就此應舉證之事項，亦未進一步舉證，即屬乏據
      ，其前開所辯，尚難採信。
五、從而，被告簽訂同意書，既無法舉證有何受脅迫之情形，故
    原告依據系爭同意書之法律關係，訴請被告應將系爭不動產
    所有權移轉登記予其所有，為有理由，應予准許。
六、兩造均陳明願供擔保，分別聲請宣告准為假執行及免為假執
    行，經核均無不合，爰分別酌定相當之擔保金額併宣告之。
七、本件事證已臻明確，兩造其餘攻擊或防禦方法，經本院審酌
    後，認均與本件之結論無涉，茲不再一一論述，併予敘明。
八、據上論結，原告之訴為有理由，依民事訴訟法第78條、第39
    0 條第2 項、第392 條，判決如主文。
中    華    民    國    97    年    4     月    30    日
                  民事第三庭    法  官  邱靜琪
以上正本係照原本作成
如對本判決上訴，須於判決送達後20日內向本院提出上訴狀
中    華    民    國    97    年    4     月    30    日
                                書記官  白俊傑
附表：
一、臺北縣中和市○○○段0000-0000 地號，面積164 平方公尺
    ，應有部分1/5 。
二、門牌號碼為臺北縣中和市○○街100 巷1 號5 樓房屋。


司法院資訊處製作；財團法人民間司法改革基金會備份。
